臺灣臺中地方法院刑事判決　　　　　　　100年度訴字第538號
公　訴　人　臺灣臺中地方法院檢察署檢察官
被　　　告　林建逸
被　　　告　賴勇吉
上列被告等因搶奪等案件，經檢察官提起公訴（99年度偵字第
22682、24598、25982號），被告等於準備程序就被訴事實為有
罪之陳述，本院合議庭裁定由受命法官獨任逕行簡式審判程序，
並判決如下：
    主       文
林建逸犯如附表編號1至5、7、9、11至15所示之罪，各處如附表
編號1至5、7、9、11至15所示之刑，應執行有期徒刑陸年拾月。
賴勇吉犯如附表編號3至12所示之罪，各處如附表編號3至12所示
之刑，應執行有期徒刑伍年貳月。
    犯 罪 事 實
一、林建逸前於民國89年間因懲治盜匪條例案件，經本院以89年
    度訴字第2539號判處有期徒刑5年2月，復經駁回上訴確定，
    嗣於93年11月17日假釋出監，復於假釋期間犯搶奪罪，經臺
    灣高等法院臺中分院以94年度上訴字第2688號判處有期徒刑
    2 年確定，與上開撤銷假釋之殘刑接續執行，於97年10月31
    日縮刑期滿執行完畢。賴勇吉曾因偽造文書、搶奪、施用毒
    品等案件，經本院分別判處有期徒刑3年6月、10月、8月，
    並裁定應執行有期徒刑4年10月確定，於民國96年2月16日假
    釋付保護管束，又於假釋期間因施用毒品案件，經本院判處
    有期徒刑10月、3月，應執行有期徒刑11月確定，並撤銷上
    開假釋，經接續執行及裁定減刑，於98年10月14日執行完畢
    。詎其2人均不知悔改，因缺錢花用，或1人單獨為之、或2
    人共同為下列不法行為：
  (一)林建逸獨自意圖為自己不法之所有，於99年5月22日上午7時
    前之某時，在臺中市○區○道路79巷口，徒手竊取林宗立所
    有之BT5－688號車牌1面得手。
  (二)林建逸獨自意圖為自己不法之所有，於99年5月22日上午7時
    5分許，在臺中市○區○○路273號前，趁孫雅君（未提出告
    訴）不備之際，徒手搶奪孫雅君配戴於頸之金項鍊1條（價
    值不詳），得手後變賣得款約新臺幣（下同）3000元至4000
    元（詳細金額不詳）。
  (三)林建逸、賴勇吉共同基於意圖為自己不法所有之犯意聯絡，
    於99年5月29日凌晨4時50分許，在臺中市○區○○街166號
    前，由賴勇吉騎乘未懸掛車牌之重機車（實際車牌號碼為
    096－HMZ號）搭載林建逸，趁蘇再香（未提出告訴）不備之
    際，由林建逸徒手搶奪蘇再香配戴於頸之白金項鍊1條（價
    值約2萬元），得手後將上揭白金項鍊1條，持至臺中市○區
    ○○路80號之「誠鑫珠寶銀樓」，售予不知情之黃瑞興，得
    款12320元後，由其2人均分。
  (四)林建逸、賴勇吉共同基於意圖為自己不法所有之犯意聯絡，
    於99年6月24日上午6時許，在臺中市○區○○路78號前，共
    同徒手竊取張門福（未提出告訴）所有之OBL－865號車牌1
    面得手。
  (五)林建逸、賴勇吉共同基於意圖為自己不法所有之犯意聯絡，
    於99年6月24日上午7時16分許，在臺中市○區○○街177號
    前，由賴勇吉騎乘懸掛前開竊得之OBL－868號車牌之重機車
    （實際車牌號碼為096－HMZ號）搭載林建逸，趁羅富靜（未
    提出告訴）不備之際，由林建逸徒手搶奪羅富靜配戴於頸之
    白金項鍊1條（價值約2萬元），得手後變賣得款約3000 元
    至4000元（詳細金額不詳）後，由其2人均分。
  (六)賴勇吉獨自意圖為自己不法之所有，於99年6月27日上午9時
    40分前之某時，在臺中縣豐原市（現改制為臺中市豐原區○
    ○○○路29－1號前，徒手竊取張祐禎（未提出告訴）所有
    之3GE－731號車牌1面得手。
  (七)林建逸、賴勇吉共同基於意圖為自己不法所有之犯意聯絡，
    於99年6月27日上午9時40分許，在臺中市○區○○路196巷
    16號前，由賴勇吉騎乘懸掛前開竊得之3GE－731號車牌之重
    機車（實際車牌號碼為096－HMZ號）搭載林建逸，趁陳宜滿
    （未提出告訴）不備之際，由林建逸徒手搶奪陳宜滿所有之
    香奈兒手提包1只（內有行動電話1支、鑰匙1串、眼鏡1副、
    現金600元），得手後其2人均分贓款現金600元，其餘物品
    則棄置在不詳地點。
  (八)賴勇吉獨自意圖為自己不法之所有，於99年6月28日上午9時
    30分前之某時，在臺中縣潭子鄉（現改制為臺中市潭子區○
    ○○路○段155號前，徒手竊取莊韻芯（未提出告訴）所有之
    726－GWG號車牌1面得手。
  (九)林建逸、賴勇吉共同基於意圖為自己不法所有之犯意聯絡，
    於99年6月28日上午9時30分許，在臺中市○區○○路186巷
    口，由賴勇吉騎乘懸掛前開竊得之726－GWG號車牌之重機車
    （實際車牌號碼為096－HMZ號）搭載林建逸，趁高秀明（未
    提出告訴）不備之際，由林建逸徒手搶奪高秀明配戴於頸之
    K金玉墜項鍊1條（價值約1萬餘元），得手後變賣得款約
    4000元至5000元（詳細金額不詳）後，由其2人均分。
  (十)賴勇吉獨自意圖為自己不法之所有，於99年7月1日上午8時
    30分前之某時，在臺中縣豐原市（現改制為臺中市豐原區○
    ○○○路175巷12號前，徒手竊取王月珠（未提出告訴）所
    有之M23－285號車牌1面得手。
  (十一)林建逸、賴勇吉共同基於意圖為自己不法所有之犯意聯絡，
    於99年7月1日上午8時30分前之某時，在臺中市○區○○街
    13號前，見楊雪娥（未提出告訴）所有之車牌號碼PT3－073
    號重機車鑰匙未取下，而共同徒手竊取該台重機車得手。
  (十二)林建逸、賴勇吉共同基於意圖為自己不法所有之犯意聯絡，
    於99年7月1日上午8時30分許，在臺中市○區○○街84號之1
    前，由林建逸騎乘前開竊得之車牌號碼PT3－073號重機車搭
    載賴勇吉，趁柯月姿（未提出告訴）不備之際，由賴勇吉徒
    手搶奪柯月姿配戴於頸之白金項鍊1條（價值約2萬元），得
    手後變賣得款約4000元至5000元（詳細金額不詳）後，由其
    2人均分。
  (十三)林建逸獨自意圖為自己不法之所有，於99年9月21日上午8時
    5分許，在臺中市○區○○路229巷3號前，趁韓桂英（未提
    出告訴）不備之際，徒手搶奪韓桂英配戴於頸之白金項鍊1
    條（價值約2萬元），得手後變賣得款約4000元至5000元（
    詳細金額不詳）。
  (十四)林建逸獨自意圖為自己不法之所有，於99年9月27日上午6時
    5分許，在臺中市○區○○街107號前，假裝向徐賴梅妹（未
    提出告訴）購買早餐，趁徐賴梅妹不備之際，徒手搶奪徐賴
    梅妹配戴於頸之白金項鍊1條（價值約1萬8000元）。惟因徐
    賴梅妹當場防護抵抗，林建逸僅搶得該白金項鍊半條，得手
    後變賣得款約2000元至3000元（詳細金額不詳）。
  (十五)林建逸獨自基於意圖為自己不法之所有，於99年9月29 日上
    午6時20分許，在臺中市○區○○街110號前，趁潘葉玉枝不
    備之際，徒手搶奪潘葉玉枝配戴於頸之白金圓形翡翠鑲鑽項
    鍊1條（價值約20餘萬元），得手後變賣得款約7000元至
    8000元（詳細金額不詳）。
    嗣經被害人報案後，經警調閱設置在上開道路之各監視器錄
    影畫面而循線查悉上情；並於99年9月30日下午4時45分許，
    為警持搜索票在林建逸位在臺中市○區○○○街108號之住
    處執行搜索，發現林建逸行搶當時所著之衣物，復經警持檢
    察官核發之拘票，於99年10月1日下午4時40分許，將林建逸
    拘提到案，並指證共犯賴勇吉。
二、案經林宗立、潘葉玉枝訴由臺中巿政府警察局（即改制前之
    臺中巿警察局）第三分局、第二分局分別移送臺灣臺中地方
    法院檢察署檢察官偵查起訴。
    理       由
壹、程序方面：按除被告所犯為死刑、無期徒刑、最輕本刑為三
    年以上有期徒刑之罪或高等法院管轄第一審案件者外，於前
    條第一項程序進行中，被告先就被訴事實為有罪之陳述時，
    審判長得告知被告簡式審判程序之旨，並聽取當事人、代理
    人、辯護人及輔佐人之意見後，裁定進行簡式審判程序，刑
    事訴訟法第273條之1條第1項定有明文。本件被告等所犯係
    死刑、無期徒刑、最輕本刑為三年以上有期徒刑以外之罪，
    其於準備程序中就被訴事實為有罪之陳述，且經審判長告知
    被告簡式審判程序之旨，並聽取檢察官及被告之意見後，本
    院裁定進行簡式審判程序，是本案之證據調查，依刑事訴訟
    法第273條之2、同法第159條第2項之規定，不適用傳聞法則
    有關限制證據能力之相關規定，合先敘明。
貳、實體方面：
一、訊據被告林建逸、賴勇吉分別坦承如犯罪事實欄一(一)至(十五)所
    示竊盜、搶奪等犯行，並均為認罪之答辯，復經證人即告訴
    人林宗立、潘葉玉枝、及證人孫雅君、蘇再香、張門福、羅
    富靜、張祐禎、陳宜滿、莊韻芯、高秀明、王月珠、楊雪娥
    、柯月姿、韓桂英、徐賴梅妹、黃瑞興分別於警詢中證述歷
    歷，且有監視器翻拍照片、臺中市警察局（現改制為臺中巿
    政府警察局，下同）車輛協尋電腦輸入單、失車唯讀案件基
    本資料、臺中市警察局第二分局育才派出所受理刑事案件報
    案三聯單、臺中市警察局車輛協尋電腦輸入單、失車唯讀案
    件基本資料、臺中市警察局第三分局立德派出所受理刑事案
    件報案三聯單、臺中縣警察局（現改制為臺中巿政府警察局
    ，下同）車輛協尋電腦輸入單、臺中縣警察局車輛協尋電腦
    輸入單、失車唯讀案件基本資料、臺中市警察局第二分局育
    才派出所受理刑事案件報案三聯單、臺中縣警察局車輛協尋
    輸入單、失車唯讀基本資料、失車唯讀基本資料、贓物認領
    保管單、臺中市警察局第三分局合作派出所受理刑事案件報
    案三聯單、臺中市警察局第二分局育才派出所受理刑事案件
    報案三聯單、金飾買入登記簿等在卷可稽。足認被告林建逸
    、賴勇吉之自白與事實相符，其2人上開犯行均事證明確，
    均應依法論罪科刑。
二、核被告林建逸、賴勇吉上開所為，係犯如附表「論罪科刑」
    欄所示之刑法第320條第1項竊盜罪、同法第325條第1項搶奪
    罪。被告林建逸、賴勇吉就如犯罪事實欄一(三)、(四)、(五)、(七)
    、(九)、(十一)、(十二)所示犯行，彼此間互有犯意聯絡及行為分擔，
    均為共同正犯。被告林建逸、賴勇吉分別有如犯罪事實欄一
    所示刑之科刑及執行紀錄，有臺灣高等法院被告前案紀錄表
    在卷可參，其2人於有期徒刑執行完畢，5年以內故意再犯
    本件有期徒刑以上之上開各罪，均為累犯，均應依刑法第47
    條第1項之規定加重其刑。被告林建逸、賴勇吉所犯上開各
    罪，犯意各別，行為互殊，均應分論併罰。爰審酌被告林建
    逸、賴勇吉均有多次犯罪前科之品行（參卷附臺灣高等法院
    被告前案紀錄表），被告林建逸、賴勇吉均係國中畢業之智
    識程度，其2人經濟勉可維持之生活狀況（均見被告警詢筆
    錄受詢問人資料)，其2人均值青壯之年，不思以正當途徑獲
    取金錢，竟圖不勞而獲，或單獨、或共同竊取機車或車牌換
    掛，以掩人耳目，再伺機行搶，致被害人所受財產損失不輕
    ，並危害社會治安，惟念其等犯罪所得不多，復均坦承犯行
    ，犯後態度尚稱良好等一切情狀，分別量處如主文所示之刑
    ，並定其應執行之刑，以示懲儆。
四、另按保安處分係對受處分人將來之危險性所為拘束其身體、
    自由之處置，以達教化與治療之目的，為刑罰之補充制度，
    本諸法治國家保障人權之原理及刑法之保護作用，其法律規
    定之內容，應受比例原則之規範，使保安處分之宣告，與行
    為人所為行為之嚴重性，行為人所表現之危險性，及對行為
    人未來行為之期待性相當，司法院大法官會議釋字第471號
    解釋可資參照。查本案被告林建逸、賴勇吉2人所為上開竊
    盜、搶奪等犯行，行為殊值非難，本院衡酌被告2人上揭犯
    行，固具有相當之危險性、嚴重性，惟被告2人因缺錢花用
    始肇刑章，每次犯罪所得不多，且到案後迭於警詢、偵查及
    本院審理中均坦承犯行，深有悔悟之意，又本院已對被告林
    建逸量處定應執行刑有期徒刑6年10月、對被告賴勇吉量處
    定應執行刑有期徒刑5年2月之刑度，可期待被告2人透過刑
    罰矯治，足收懲儆之效，本院認無再令被告2人入勞動場所
    強制工作之必要，爰不予宣告刑前強制工作，併此敘明。
五、據上論斷，應依刑事訴訟法第273條之1第1項、第299條第1
    項前段，刑法第28條、第320條第1項、第325條第1項、第47
    條第1項、第51條第5款，刑法施行法第1條之1，判決如主文
    。
中    華    民    國   100    年    4     月    11    日
                  刑事第二庭    法  官   鄭永玉
以上正本證明與原本無異。
如不服本判決應於收受送達後10日內向本院提出上訴書狀，並應
敘述具體理由；其未敘述上訴理由者，應於上訴期間屆滿後20日
內向本院補提理由書（均須按他造當事人之人數附繕本）「切勿
逕送上級法院」。
                                書記官   蔡伸蔚
中    華    民    國   100    年    4     月    11    日
  附  表
┌──┬───────┬───────────────────────────────┐
│編號│  犯罪事實    │             論           罪            科          刑        │
├──┼───────┼───────────────────────────────┤
│1   │如犯罪事實欄一│林建逸竊盜，累犯，處有期徒刑參月。                            │
│    │ (一)所示       │                                                              │
├──┼───────┼───────────────────────────────┤
│2   │如犯罪事實欄一│林建逸意圖為自己不法之所有，搶奪他人之動產，累犯，處有期徒刑拾│
│    │(二)所示        │壹月。                                                        │
├──┼───────┼───────────────────────────────┤
│3   │如犯罪事實欄一│林建逸共同意圖為自己不法之所有，搶奪他人之動產，累犯，處有期徒│
│    │(三)所示        │刑壹年。                                                      │
│    │              │賴勇吉共同意圖為自己不法之所有，搶奪他人之動產，累犯，處有期徒│
│    │              │刑壹年。                                                      │
├──┼───────┼───────────────────────────────┤
│4   │如犯罪事實欄一│林建逸共同竊盜，累犯，處有期徒刑肆月。                        │
│    │(四)所示        │賴勇吉共同竊盜，累犯，處有期徒刑肆月。                        │
├──┼───────┼───────────────────────────────┤
│5   │如犯罪事實欄一│林建逸共同意圖為自己不法之所有，搶奪他人之動產，累犯，處有期  │
│    │(五)所示        │徒刑壹年。                                                    │
│    │              │賴勇吉共同意圖為自己不法之所有，搶奪他人之動產，累犯，處有期徒│
│    │              │刑壹年。                                                      │
├──┼───────┼───────────────────────────────┤
│6   │如犯罪事實欄一│賴勇吉竊盜，累犯，處有期徒刑參月。                            │
│    │(六)所示        │                                                              │
├──┼───────┼───────────────────────────────┤
│7   │如犯罪事實欄一│林建逸共同意圖為自己不法之所有，搶奪他人之動產，累犯，處有期徒│
│    │(七)所示        │刑壹年。                                                      │
│    │              │賴勇吉共同意圖為自己不法之所有，搶奪他人之動產，累犯，處有期徒│
│    │              │刑壹年。                                                      │
├──┼───────┼───────────────────────────────┤
│8   │如犯罪事實欄一│賴勇吉竊盜，累犯，處有期徒刑參月。                            │
│    │(八)所示        │                                                              │
├──┼───────┼───────────────────────────────┤
│9   │如犯罪事實欄一│林建逸共同意圖為自己不法之所有，搶奪他人之動產，累犯，處有期徒│
│    │(九)所示        │刑壹年。                                                      │
│    │              │賴勇吉共同意圖為自己不法之所有，搶奪他人之動產，累犯，處有期徒│
│    │              │刑壹年。                                                      │
├──┼───────┼───────────────────────────────┤
│10  │如犯罪事實欄一│賴勇吉竊盜，累犯，處有期徒刑參月。                            │
│    │(十)所示        │                                                              │
├──┼───────┼───────────────────────────────┤
│11  │如犯罪事實欄一│林建逸共同竊盜，累犯，處有期徒刑肆月。                        │
│    │(十一)所示        │賴勇吉共同竊盜，累犯，處有期徒刑肆月。                        │
├──┼───────┼───────────────────────────────┤
│12  │如犯罪事實欄一│林建逸共同意圖為自己不法之所有，搶奪他人之動產，累犯，處有期徒│
│    │(十二)所示        │刑壹年。                                                      │
│    │              │賴勇吉共同意圖為自己不法之所有，搶奪他人之動產，累犯，處有期徒│
│    │              │刑壹年。                                                      │
├──┼───────┼───────────────────────────────┤
│13  │如犯罪事實欄一│林建逸意圖為自己不法之所有，搶奪他人之動產，累犯，處有期徒刑壹│
│    │(十三)所示        │年。                                                          │
├──┼───────┼───────────────────────────────┤
│14  │如犯罪事實欄一│林建逸意圖為自己不法之所有，搶奪他人之動產，累犯，處有期徒刑壹│
│    │(十四)所示        │年。                                                          │
├──┼───────┼───────────────────────────────┤
│15  │如犯罪事實欄一│林建逸意圖為自己不法之所有，搶奪他人之動產，累犯，處有期徒刑壹│
│    │(十五)所示        │年壹月。                                                      │
└──┴───────┴───────────────────────────────┘
附錄論罪科刑法條：
刑法第320條第1項、第325條第1項
中華民國刑法第320條第1項
（普通竊盜罪）
意圖為自己或第三人不法之所有，而竊取他人之動產者，為竊盜
罪，處5  年以下有期徒刑、拘役或 5 百元以下罰金。
中華民國刑法第325條第1項
（普通搶奪罪）
意圖為自己或第三人不法之所有，而搶奪他人之動產者，處 6
月以上 5 年以下有期徒刑。